臺灣高等法院刑事裁定
110年度聲字第3107號
聲  請  人  臺灣高等檢察署檢察官
受  刑  人  簡有偉



上列聲請人因受刑人數罪併罰有二裁判以上，聲請定其應執行之
刑（聲請案號：臺灣高等檢察署110年度執聲字第1338號），本
院裁定如下：
    主  文
簡有偉犯如附表一所示各罪所處之刑，應執行有期徒刑拾貳年陸
月；犯如附表二所示各罪所處之刑，應執行有期徒刑捌年肆月。
    理  由
一、聲請意旨略以：受刑人簡有偉因違反毒品危害防制條例等數
    罪，先後經判決確定如附表，應依刑法第50條第1項第1款、
    第2項、第53條、第51條第5款規定，定其應執行之刑，爰依
    刑事訴訟法第477條第1項聲請裁定等語。
二、按裁判確定前犯數罪者，併合處罰之，而數罪併罰有二以上
    裁判者，應定其應執行之刑，其宣告多數有期徒刑者，於各
    刑中之最長期以上，各刑合併之刑期以下，定其刑期，但不
    得逾30年，刑法第50條、第51條第5款、第53條分別定有明
    文。再按刑事訴訟法第370條第2項、第3項，已針對第二審
    上訴案件之定應執行之刑，明定有不利益變更禁止原則之適
    用，於分屬不同案件之數罪併罰有應更定執行刑者，本於同
    為定刑裁定應為相同處理之原則，法院於裁定定應執行之刑
    時，自仍應有不利益變更禁止原則法理之考量，亦即另定之
    執行刑，其裁量所定之刑期，不得較重於前定之執行刑加計
    後裁判宣告之刑之總和，否則即與法律秩序理念及法律目的
    之內部界限有違（最高法院103年度第14次刑事庭決議及最
    高法院93年度台非字第192號判決意旨參照）。
三、再按，同一被告於同一案件中，所受之數罪宣告，應併合處
    罰、定其應執行之刑，固無疑義。惟若係於不同之案件，所
    受之數罪刑宣告，上揭所稱「裁判確定」，則應比較各案之
    確定日期，而以其中首先確定者作為基準，於此日之前，所
    犯之各罪，合併定其應執行之刑；之後，無此適用（但可能
    ，或可以和其他之罪併罰）。從而，法院受理檢察官依刑事
    訴訟法第477條第1項規定，以受刑人具有刑法第53條規定情
    形，聲請裁定更定其應執行之刑案件，自應詳細審核，尤以
    刑法已廢止連續犯規定，而現今社會毒品氾濫，是類案件及
    其衍生之竊盜、搶奪等案件更不在少數，詐欺事件也層出不
    窮，各案先後判刑確定之後，檢察官聲請定其應執行刑之案
    件甚多，而此類案件，最大的特徵，通常即是先前已經定有
    應執行之刑，卻因復有「另案」確定判決出現，必須再行更
    定，斯時，當應依其各犯罪行為日期與判決確定日期，重新
    編列，而後按前述要領，另作組合。詳言之，可能各案之各
    數罪，全部可以構成一整體，符合數罪併罰之規定，自當逕
    依刑法第51條規定，統合定其應執行之刑，並應注意符合裁
    量權內、外部性界限之要求；亦可能其中數罪刑，有甲、乙
    2罪可以構成一整體，符合併罰定應執行刑情形，而丙、丁
    、戊3罪，形成另外組合為應定其應執行刑者，己罪則根本
    不符合上述各應併合處罰之要件者，遇此情形，即應依法為
    適當之重新組合，並針就各個新組合，裁定其等各應執行之
    刑，而駁回其中不符合併合處罰之聲請部分。至於先前（各
    ）原定之應執行刑宣告，因所相關之基礎事實，已經發生變
    動，當然失其效力，無所謂基礎未變、已生實質確定力、應
    受其拘束、不可再行更定之問題（最高法院103年度台非字
    第109號判決意旨參照）。　　
四、經查：　　　　
  ㈠受刑人犯如附表一編號1至33所示各罪（附表一編號18至20有
    關最後事實審部分之「法院」，均應更正為「臺灣高院」）
    ，先後經法院判處如附表一編號1至33所示之刑確定，又犯
    如附表二編號1至9所示各罪，先後經法院判處如附表二編號
    1至9所示之刑確定，其中附表一編號3和4、5和6所示之罪，
    分別經臺灣宜蘭地方法院以108年度訴字第11號判決定應執
    行有期徒刑1年2月、8月確定；附表一編號7至12所示之罪，
    經臺灣宜蘭地方法院以107年度訴字第521號判決定應執行有
    期徒刑3年10月，嗣受刑人不服提起上訴，經本院以108年度
    上訴字第377號判決駁回上訴確定；附表一編號13、14所示
    之罪，經臺灣宜蘭地方法院以108年度易字第171號判決定應
    執行有期徒刑1年2月確定；附表一編號17以及附表二編號1
    至6，經臺灣宜蘭地方法院以108年度訴字第393號判決定應
    執行有期徒刑2年10月確定；附表一編號18至33，以及附表
    二編號7至9，經臺灣宜蘭地方法院108年度訴字第224號判決
    定應執行有期徒刑15年，嗣受刑人不服提起上訴，經本院以
    109年度上訴字第652號判決駁回上訴確定，有本院被告前案
    紀錄表及各該刑事裁判在卷可稽（見本院卷第33至171頁）
    。
　㈡今檢察官聲請定應執行刑時，將受刑人所犯附表一編號17以
    及附表二編號1至6、附表一編號18至33以及附表二編號7至9
    ，自原確定判決所定之應執行刑各自抽離，分別併予他罪聲
    請定應執行刑，參照前揭說明，檢察官就上開部分聲請分別
    就附表一、附表二所示之刑定其應執行刑，並無重複聲請之
    問題，尚無違反一事不再理原則。而本院為附表一、附表二
    所示案件犯罪事實最後判決之法院。又受刑人所犯附表一編
    號2、5、6、16所示之罪，為得易科罰金之罪，附表一編號1
    、3、4、7至15、17至33所示之罪，為不得易科罰金之罪雖
    有刑法第50條第1項但書所列不得併合處罰情事，惟經受刑
    人依刑法第50條第2項規定，請求檢察官向本院聲請合併定
    應執行刑，此有受刑人提出之刑事聲請狀1份在卷可稽（見
    本院卷第9至12頁），茲檢察官依受刑人請求而聲請就附表
    一、附表二所示各罪，分別定其應執行刑，本院審核認其聲
    請為正當，應予准許。
  ㈢爰審酌受刑人所犯如附表一編號1、3、4、7、9、11、15、17
    所示之罪，均係施用第一級毒品罪，附表一編號2、13、14
    、16所示之罪，均係竊盜罪；附表一編號5、6、8、10、12
    ，均為施用第二級毒品罪；附表一編號18、19、20、21、22
    ，均為販賣第一級毒品罪；附表一編號23、24、25、26、27
    、28、29、30、31、32、33，均為販賣第二級毒品罪，其犯
    罪情節及侵害法益各相同或類似，又附表一各罪之行為時間
    集中於107年7月至108年2月間，相隔非久遠。附表二編號1
    至6所示之罪，均係施用第一級毒品罪；附表二編號7至9所
    示之罪，均係販賣第一級毒品罪，其犯罪情節、侵害法益各
    相同或類似，又附表二各罪之行為時間集中於108年2月至同
    年4月間，相隔非久遠。並分別斟酌本件對附表一、附表二
    全體犯罪應予之整體非難評價程度，暨前述各罪定應執行之
    外部界限（附表一各宣告刑中刑期最長之有期徒刑7年6月以
    上，附表一各刑合併計算之刑期已逾30年，應以30年計；附
    表二各宣告刑中刑期最長之有期徒刑7年6月以上，附表二各
    刑合併計算之刑期為有期徒刑27年2月），及不利益變更禁
    止原則等應遵守之內部界限，分別定其應執行之刑如主文所
    示。
　㈣又數罪併罰中之一罪，依刑法規定得易科罰金，若因與不得
　　易科之他罪併合處罰結果而不得易科罰金時，原可易科部分
　　所處之刑，自亦無庸為易科折算標準之記載（司法院釋字第
　　144號解釋參照）。受刑人所犯附表一編號2、5、6、16所示
    之罪，為得易科罰金之罪，原雖得易科罰金，惟因與不得易
    科罰金之附表一所示其餘各罪併合處罰結果而不得易科罰金
　　時，自無庸為易科罰金之記載。至受刑人犯如附表一編號1
    、2所示之罪，業已執行完畢，此有本院被告前案紀錄表附
    卷可佐，惟此部分既與附表一編號3至33所示之罪合於數罪
    併罰之要件，揆諸前揭說明，其數罪併罰所定應執行之刑，
    尚未執行完畢，仍應就如附表一所示之罪所處之刑合併定應
    執行刑，僅係檢察官就已執行之附表一編號1、2所示罪刑部
    分，於換發執行指揮書時予以扣除，附此敘明。
據上論斷，應依刑事訴訟法第477條第1項，刑法第50條第1項但
書、第2項、第53條、第51條第5款，裁定如主文。
中　　華　　民　　國　　110 　年　　8 　　月　　9 　　日
                  刑事第十一庭  審判長法　官  周煙平
                                      法　官  陳俞伶
                                      法　官  連育群
以上正本證明與原本無異。
如不服本裁定，應於收受送達後五日內向本院提出抗告狀。
                                      書記官  廖紫喬
中　　華　　民　　國　　110 　年　　8 　　月　　9 　　日